【裁判字號】    97,交上訴,170
【裁判日期】    971128
【裁判案由】    公共危險
【裁判全文】
臺灣高等法院刑事判決               97年度交上訴字第170號
上  訴  人
即  被  告  乙○○
上列上訴人因公共危險案件，不服臺灣桃園地方法院97年度交訴
字第8號，中華民國97年9月15日第一審判決（起訴案號：臺灣桃
園地方法院檢察署96年度偵字第16482號），提起上訴，本院判
決如下：
    主  文
上訴駁回。
    事  實
一、乙○○曾因違反肅清煙毒條例及麻醉藥品管理條例等案件，
    經臺灣臺北地方法院於民國（下同）81年12月24日以81年度
    訴字第2903號分別判處有期徒刑4年、有期徒刑1年6月、有
    期徒刑4月，並定應執行刑為有期徒刑5年2月確定；又因違
    反麻醉藥品管理條例案件，經臺灣臺北地方法院於86年1月
    13日以85年度易字第8021號判處有期徒刑6月，再經本院於
    86年3月11日以86年上易1404號判決上訴駁回確定；二案接
    續執行，於89年2月3日假釋出監付保護管束，至92年7月13
    日假釋期滿而執行完畢。
二、乙○○仍不知悛悔，其於96年5月3日中午12時45分許，駕駛
    車號K5-7468號自用小客車，沿桃園縣大溪鎮○○路○段由八
    德往大溪方向行駛，途經埔頂路1段320號前時，適有甲○○
    、林德芳及陳金龍在同路段由大溪往八德方向之車道上施作
    道路標線工程，乙○○本應注意車前狀況，並隨時採取必要
    之安全措施，且當時晴天、路況良好、視線良好，並無不能
    注意之情形，乃竟疏未注意及此，復貿然進入對向車道行駛
    ，而撞及甲○○、林德芳及施作工程之器械，致甲○○受有
    左側股骨頸骨折之傷害（傷害部分業經撤回告訴），林德芳
    受有右足輾壓傷併擦傷之傷害（傷害部份未據告訴），陳金
    龍則因乙○○撞翻施作工程之器械而受有左手掌第2度燒燙
    傷之傷害（傷害部份未據告訴）。乙○○駕駛動力交通工具
    肇事後，雖曾下車查看而知悉其已肇事並致人受傷，旋竟未
    在場採取必要之救護措施，即趁甲○○、林德芳及陳金龍不
    注意之際棄車逃離現場（被訴過失傷害部分經原法院判決公
    訴不受理後，未據當事人上訴，該部分已然確定）。嗣經報
    案後，由警循線查獲。
三、案經桃園縣政府警察局大溪分局報請臺灣桃園地方法院檢察
    署檢察官偵查起訴。
    理  由
一、證據能力部分：
  (一)證人甲○○、林德芳、陳金龍於偵查中向檢察官所為之陳述
    ，查無顯有不可信之情況，依刑事訴訟法第159條之1第2項
    之規定，得為證據。
  (二)次按被告以外之人（包括證人、鑑定人、告訴人、被害人及
    共同被告等）於審判外之陳述雖不符刑事訴訟法第159條之1
    至之4等四條之規定，而經當事人於審判程序同意作為證據
    ，法院審酌該言詞陳述或書面陳述作成時之情況，認為適當
    者，亦得為證據；當事人、代理人或辯護人於法院調查證據
    時，知有刑事訴訟法第159條第1項不得為證據之情形，而未
    於言詞辯論終結前聲明異議者，視為有前項之同意，同法第
    159條之5定有明文。查，證人甲○○、林德芳、陳金龍警詢
    中之供證，雖屬被告以外之人於審判外之言詞陳述，診斷證
    明書、道路交通事故現場圖、調查報告表、現場照片、桃園
    縣政府警察局97年11月11日桃警交字第0970095485號函及檢
    送之附件，雖屬被告以外之人於審判外之書面陳述，且無符
    合同法第159條之1至之4等前4條之情形，但證人甲○○、林
    德芳、陳金龍等所為之上開警詢筆錄內容，及卷附診斷證明
    書、道路交通事故現場圖、調查報告表、現場照片、桃園縣
    政府警察局97年11月11日桃警交字第0970095485號函及檢送
    之附件，分別經原法院及本院當庭提示，檢察官、被告均表
    示「沒意見」，而不爭執其證據能力，且未經當事人於言詞
    辯論終結前聲明異議；本院審酌上開證據均非公務員違法取
    得之證據，復經於審判期日就上開證據進行調查、辯論，是
    該等證物，依刑事訴訟法第159條之5第2項規定，亦得作為
    證據。
二、訊據被告乙○○雖坦承有於上揭時間駕車肇事，但否認有公
    共危險犯行，辯稱：其有請人打電話叫救護車，其係因現場
    有很多人向其靠近，且出言罵三字經，其擔心會被毆打，才
    離開現場云云。上訴意旨則略以：被告確實於行駛中撞傷甲
    ○○等人，且於肇事後曾下車查看，並詢問甲○○等人是否
    需送醫治療，然當時甲○○等人火氣正大，用言語及三字經
    恐嚇被告不許動，被告雖受恐嚇仍步行至離事發30公尺處某
    一檳榔攤撥打電話請救護車救助，被告顯然無原審認定之肇
    事逃逸；若被告有肇事逃逸之犯意，豈有將肇事車輛遺留於
    肇事處，利受害人依車牌報警，故被告離開現場並非存有逃
    逸之犯意，是為避免雙方之衝突，避免擴大雙方之對立；原
    審認識用法有誤，為此改予無罪之判決等語。惟查：
  (一)被告乙○○對其有於上揭時地駕駛車號K5-7468號自用小客
    車，疏未注意車前狀況，復貿然開入對向車道行駛，而撞及
    甲○○、林德芳及施作工程之器械，致甲○○、林德芳、陳
    金龍受傷之事實，業已供陳在卷，核與證人甲○○、林德芳
    、陳金龍於警詢、檢察官訊問時指述之情節相符，並有診斷
    證明書、道路交通事故現場圖、調查報告表及現場照片在卷
    可稽；此部分事實已可認定。
  (二)本件車禍係由案外人報案，並無被告所稱之委請附近檳榔攤
    報警之情事，有桃園縣政府警察局97年11月11日桃警交字第
    0970095485號函及檢送之附件在本院卷可查。況且，駕車肇
    事報警後，仍應在場等候救護車到達救護傷患及釐清肇事責
    任；惟據被告於原法院審理時供稱：我離開時救護車尚未到
    達等語；顯見被告離開現場之際，甲○○、林德芳、陳金龍
    等人仍在等待救護中。又，本件肇事之車號K5-7468號自用
    小客車並非被告所有，此為被告所不否認；而被告離去時亦
    未見陳明其為肇事者，及表示願負賠償責任等情；乃竟仍任
    意離去，自難謂其無逃逸之故意。
  (三)被告就其所稱：肇事後當場有遭人恐嚇乙節，並未提出相關
    之資料以供本院查證；況被告於原法院審理時亦僅供稱：現
    場並沒有人對我動手，只是有人用手指著我，對我說不要動
    ，旁邊有人在罵三字經，也有人說車怎麼開的等語。再查，
    被告於晴天、日間駕車，竟疏未注意車前狀況，復貿然進入
    對向車道行駛，致撞及道路中施作工程之被害人及施工器械
    ，其過失情節嚴重，引起在場工作人員群情激忿，乃在所難
    免；惟在場之人縱有辱罵，其行為雖屬不法，然終究非急迫
    之危害，尚無從據以執為得任意脫離現場之合法理由。
  (四)綜上所述，被告所辯顯屬卸責之飾詞，不足採信，本件事證
    已經明確，被告之犯行堪予認定，應依法論科。
三、論對法條：
  (一)核被告所為，係犯刑法第185條之4之肇事致人受傷而逃逸罪
    。
  (二)被告乙○○曾因違反肅清煙毒條例及麻醉藥品管理條例等案
    件，經臺灣臺北地方法院於81年12月24日以81年度訴字第29
    03號分別判處有期徒刑4年、有期徒刑1年6月、有期徒刑4月
    ，並定應執行刑為有期徒刑5年2月確定；又因違反麻醉藥品
    管理條例案件，經臺灣臺北地方法院於86年1月13日以85年
    度易字第8021號判處有期徒刑6月，再經本院於86年3月11日
    以86年上易1404號判決上訴駁回確定；二案接續執行，於89
    年2月3日假釋出監付保護管束，至92年7月13日假釋期滿而
    執行完畢，有本院被告前案紀錄表在卷可按，其受徒刑之執
    行完畢後，5年以內故意再犯本件有期徒刑以上之罪，為累
    犯，應依刑法第47條第1項規定加重其刑。
四、原審基此適用刑法第185條之4、第47條第1項之規定，並審
    酌被告犯罪之情節、被害人受傷之程度，兼衡被告已與被害
    人甲○○達成和解，且已賠償甲○○之損失（見原法院審判
    筆錄）及其犯後態度等一切情狀，量處有期徒刑柒月。其認
    定事實、適用法律及量處刑期均無不當。被告上訴意旨仍執
    前詞否認犯罪，據以指摘原判決，為無理由，應予駁回。
據上論斷，應依刑事訴訟法第368條，判決如主文。
本案經檢察官陳玉珍到庭執行職務。
中    華    民    國    97    年    11    月    28    日
                  刑事第十庭    審判長法  官 楊炳禎
                                      法  官 朱光仁
                                      法  官 陳博志
以上正本證明與原本無異。
如不服本判決，應於收受送達後10日內向本院提出上訴書狀，其
未敘述上訴之理由者並得於提起上訴後10日內向本院補提理由書
（均須按他造當事人之人數附繕本）「切勿逕送上級法院」。
                                      書記官 陳嘉文
中    華    民    國    97    年    11    月    28    日


司法院資訊處製作；財團法人民間司法改革基金會備份。
